【裁判字號】    89,訴,2587
【裁判日期】    900320
【裁判案由】    違反山坡地保育利用條例
【裁判全文】
臺灣高雄地方法院刑事判決                        八十九年度訴字第二五八七號
    公  訴  人  臺灣高雄地方法院檢察署檢察官
    被      告  丁○○
    被      告  丙○○
    被      告  乙○○
右列被告因違反山坡地保育利用條例案件，原經檢察官聲請簡易判決處刑（聲請書案
號：八十八年度偵字第二九九二三號），本院認不宜以簡易判決處刑，改依通常程序
審理，判決如左：
    主  文
丁○○、丙○○、乙○○共同違反在公有山坡地內，不得從事墳墓用地之使用規定，
各處有期徒刑月。如易科罰金，均以佰元折算壹日。
    事  實
一、緣被告丁○○、丙○○及乙○○三人之父甲○○自民國二十三年起即在高雄縣大
    社鄉○○○段七九０二二地號之公有山坡地上耕種，並自六十八年起向高雄縣橋
    頭鄉公所正式辦理承租，其母劉碧蓮生前因與其父一同在該山坡地上長期耕種之
    故，對該地依戀至深，遂於往生前囑咐丁○○、丙○○、乙○○三人待其死亡後
    將其埋葬於該地，丁○○、丙○○、乙○○遂在其母劉碧蓮於八十三年十月四日
    死亡後，基於共同之犯意聯絡，於八十三年十月、十一月間共同出資僱工在上開
    公有山坡地上建造其母之墳墓，違法從事埋葬其母之墳墓用地使用迄今。
二、案經高雄縣政府橋頭鄉公所函請臺灣高雄地方法院檢察署檢察官聲請簡易判決處
    刑。
    理  由
一、右揭事實，業經被告丁○○、丙○○、乙○○三人於偵審中均坦白承認，而被告
    三人迄今尚未將其母之墳墓遷移，仍在違法使用中一情，亦為被告所坦承，且經
    高雄縣政府橋頭鄉公所職員戊○○於本院到場證述在卷，並有被告三人共同建造
    之墳墓現場照片三幀，及被告之父甲○○於前揭公有山坡地上耕作及承租檔案、
    繳納租金證明、租賃契約書等文件附卷可佐，被告自白核與事實相符，堪以採信
    。此外，前揭地號土地業經行政院以六十八年十一月二十一日台（68）經字第一
    一七０一號函核定為山坡地，經台灣省政府以六十九年二月六日府農山字第一二
    ０一六六號函公告在案，管理人為高雄縣橋頭鄉公所等情，復有高雄縣橋頭鄉公
    所函送偵辦之八十八年十二月八日（八八）橋鄉民字第一０七四九號函文及所附
    之土地所有權狀影本一紙在卷可稽，是以，被告三人於公有山坡地內違法從事墳
    墓用地使用之犯行，事證明確，洵堪認定。
二、按在公有或他人山坡地內，不得擅自開墾、占用或從事第九條第一款至第九款之
    開發、經營或使用。山坡地保育利用條例第十條定有明文。而同法第九條第七款
    即明定禁止墳墓用地之開發或經營。又違反第十條規定者，同法第三十四條第一
    項定有科處刑罰之規定。故核被告三人所為，均係犯山坡地保育利用條例第三十
    四條第一項違反在公有山坡地內，不得從事墳墓用地使用規定罪。雖前揭山坡地
    保育利用條例第十條後段所謂不得從事第九條第一款至第九款之開發、經營或使
    用等規定，係山坡地保育利用條例於八十七年十月七日始修正增訂，於此之前並
    未將其列入同法第三十四條第一項刑責處罰之列，然在公有山玻地內違法從事墳
    墓用地使用之行為，其使用行為之繼續，性質上應屬行為之繼續，而非狀態之繼
    續，是其行為之完結，須繼續至終了時為止（即使用終了時），故被告三人初於
    八十三年間在其父所租用之山坡地上建造其母墳墓之時，乃至山坡地保育利用條
    例於八十七年十月七日始修正公佈施行前期間，渠等違法使用之行為雖尚未構成
    犯罪，然其等於八十七年十月九日修正生效時起，仍未將墳墓遷移，且尚繼續使
    用中，則其等自斯時起即已違反在公有山坡地內，不得從事墳墓用地使用之規定
    ，故仍應依同法第三十四條第一項處斷，附此敘明。被告三人就上開犯行，有犯
    意聯絡，及行為分擔，均為共同正犯。茲以被告係因其母生前在前揭公有山坡地
    上長期耕種，滋生情感，因而往生前仍敦囑被告三人將其埋葬於該地，誠屬人之
    常情，被告等為人子女，侍母至終，亦誠難違抗，且嗣因法令修改致罹刑章，其
    情顯可憫恕，然情輕法重，雖科以法定最低度之刑，猶嫌過重，爰依刑法第五十
    九條規定，減輕其刑。審酌被告因其母在上開土地耕種作息達數十載，與土地滋
    生深厚情感，因而生前交代埋葬該地，被告等為人子女，僅尊母命於該山坡地上
    建造墳墓，因而觸法，其情不無可憫之處，且被告犯後自始坦承犯行，並應允盡
  量於一年內處理其母墳墓遷藏事宜，犯後態度甚佳，暨均已年近六旬，前均無犯
    罪前科，有臺灣高雄地方法院檢察署刑案資料查註紀錄表在卷可稽，素行亦佳等
    情狀，均從輕各量處如主文所示之刑。又被告行為後，刑法第四十一條已於九十
    年一月十日經公布修正為刑法第四十一條第一項，並於同年月十二日生效，其得
    易科罰金之適用範圍，由原來犯最重本刑三年以下有期徒刑之罪，而受六個月以
    下有期徒刑或拘役之宣告，修正為犯最重本刑五年以下有期徒刑之罪，而受六個
    月以下有期徒刑或拘役之宣告，比較新舊法結果，其得易科罰金之適用範圍，以
    新法較有利於被告，依刑法第二條第一項前段之規定，自應適用裁判時之法律，
    爰依裁判時之修正後刑法第四十一條第一項之規定，就被告三人所宣告之刑，均
    併予諭知易科罰金之折算標準。至公訴人求處對被告等宣告緩刑一節，茲因被告
    迄至本院言詞辯論前仍未將墳墓遷移，其違法狀態仍未除去，自不宜率予緩刑，
    本院認前揭對其所宣告之刑已足適當，附此敘明。
據上論斷，應依刑事訴訟法第四百五十二條、第二百九十九條第一項前段，山坡地保
育利用條例第三十四條，刑法第二條第一項前段、第十一條前段，第二十八條、第五
十九條、第四十一條第一項，罰金罰鍰提高標準條例第二條，判決如主文。
中      華      民      國    九十      年      三      月     二十     日
                                  臺灣高雄地方法院刑事庭
                                      法  官  陳淑卿
右正本證明與原本無異。
如不服本判決，應於判決送達後十日內，向本院提出上訴狀。
                                      書記官  陳朝宗
中      華      民      國    九十      年      三      月     二十     日
附錄本案論罪法條：
山坡地保育利用條例第三十四條第一項
違反第十條規定者，處六月以上五年以下有期徒刑，得併科新台幣六十萬元以下罰金
。


司法院資訊處製作；財團法人民間司法改革基金會備份。
